臺灣基隆地方法院民事裁定             100年度監宣字第61號
聲  請  人  朱紹平
相對人即受
監護宣告人  朱世焜
利害關係人  姬鳳美
上列聲請人聲請對相對人監護宣告事件，本院裁定如下：
    主    文
宣告朱世焜（男，民國○○○年○月○○○日生，身分證統一編
號：Ｚ000000000號）為受監護宣告之人。
選定朱紹平（男，民國○○○年○月○○日生，身分證統一編號
：Ｚ000000000號）為受監護宣告之人之監護人。
指定姬鳳美（女，民國○○○年○月○日生，身分證統一編號：
Ｚ000000000號）為會同開具財產清冊之人。
聲請費用新臺幣壹仟元由受監護宣告之人負擔。
    理    由
一、聲請意旨略以：聲請人之父即相對人朱世焜於民國100年5月
    20日起因中風及罹患巴金森氏症等疾病，雖延醫診治但不見
    起色，已不能為意思表示或受意思表示，為此聲請對其為監
    護之宣告，並聲請選任聲請人為監護人及指定姬鳳美為會同
    開立財產清冊之人等語。
二、按對於因精神障礙或其他心智缺陷，致不能為意思表示或受
    意思表示，或不能辨識其意思表示之效果者，法院得因本人
    、配偶、四親等內之親屬、最近一年有同居事實之其他親屬
    、檢察官、主管機關或社會福利機構之聲請，為監護之宣告
    ，民法第14條第1 項定有明文。次按受監護宣告之人應置監
    護人；法院為監護之宣告時，應依職權就配偶、四親等內之
    親屬、最近一年有同居事實之其他親屬、主管機關、社會福
    利機構或其他適當之人選定一人或數人為監護人，並同時指
    定會同開具財產清冊之人；法院選定監護人時，應依受監護
    宣告之人之最佳利益，優先考量受監護宣告之人之意見，審
    酌一切情狀，並注意下列事項：一受監護宣告之人之身心狀
    態與生活及財產狀況。二受監護宣告之人與其配偶、子女或
    其他共同生活之人間之情感狀況。三監護人之職業、經歷、
    意見及其與受監護宣告之人之利害關係。四法人為監護人時
    ，其事業之種類與內容，法人及其代表人與受監護宣告之人
    之利害關係，民法第1110條、第1111條第1項及第1111條之1
    亦分別定有明文。
三、經查：
  (一)聲請人主張之前揭事實，業據其提出戶籍謄本、基隆長庚紀
    念醫院病症暨失能診斷證明書、衛生署基隆醫院診斷證明書
    、長庚醫療財團法人基隆長庚紀念醫院診斷證明書為證；又
    經本院在鑑定人即長庚醫療財團法人基隆長庚紀念醫院陳枻
    志醫師前訊問相對人時，相對人雖能依指令為簡單動作，惟
    對本院詢問其名字、妻子及聲請人為何人等問題，均無法回
    答等情，有本院100年8月22日訊問筆錄及照片6張在卷可稽
    ，且其精神狀態經鑑定結果，略以：朱員（即相對人）自2
    年前因腦部中風，步態不穩，認知功能明顯持續缺損，出現
    記憶力退化等「失智症」症狀，於100年5月因急性腦部出血
    ，導致腦部功能嚴重受損；之後，朱員雖已脫離立即之生命
    危險，但認知功能缺損，喪失正常語言功能，喪失對時間、
    地方及人物之適當辨識能力，肢體呈現癱瘓無法行走；此外
    ，朱員需要包尿布及尿袋處理大小便問題，飲食（鼻胃管進
    食）、沐浴、更衣等日常生活起居，皆無法自理，需完全依
    賴專人照護，已於100年7月22日由家屬協助請領「重度多障
    礙（失、肢）」之身心障礙手冊。經檢查結果，其現對外界
    事務缺乏適當知覺理會之能力，接受、維持及保存外界訊息
    之能力嚴重缺損，日常生活需完全依賴專人長期養護，亦無
    自經濟活動能力，且言語表達功能缺損，無法與人正常溝通
    。綜上所述，朱員之過去生活史、疾病史、身體檢查及精神
    狀態檢查結果，其目前因「重度失智症」，致其為意思表示
    或受意思表示及辨識其意思表示效果之能力，已達「完全不
    能」等語，有長庚醫療財團法人基隆長庚紀念醫院100年8月
    25日（100）長庚院基法字第191號函附精神鑑定報告書乙件
    在卷可按。綜合上情，足認相對人確因心智缺陷，已達不能
    為意思表示或受意思表示之程度。從而，聲請人聲請對相對
    人為監護之宣告，為有理由，應予准許。
  (二)又聲請人朱紹平為相對人之獨子，現與相對人同住，於100
    年8月22日本院至基隆長庚醫院情人湖院區鑑定時，亦陪同
    在相對人身旁，與相對人間彼此依附關係親密，且其現就讀
    博士班，具有充足之能力及知識可勝任監護人之工作；而利
    害關係人姬鳳美為相對人之配偶，相對人生活養護費用由其
    支出，且平日與相對人共同居住相互照顧，彼此關係亦甚為
    密切，再參以相對人之最近親屬即聲請人及其配偶均同意由
    聲請人任相對人之監護人，並由姬鳳美擔任會同開具財產清
    冊之人，有聲請人提出之同意書在卷可稽。本院審酌上情，
    認由聲請人擔任監護人，應符合受監護宣告之人之最佳利益
    ，爰選定聲請人為監護人，並指定姬鳳美為會同開具財產清
    冊之人。另監護人朱紹平應依據民法第1113條準用同法第10
    99條第1項之規定，對於受監護宣告之人即相對人之財產，
    會同姬鳳美於2個月內開具財產清冊，並陳報法院，併此敘
    明。
四、依民事訴訟法第608條第1項，裁定如主文。
中    華    民    國    100    年    8    月    31    日
                   家事法庭法   官  王美婷
以上正本係照原本作成。
如不服本裁定關於選定監護人及指定會同開具財產清冊之人等部
分，應於送達後十日內向本院提出抗告狀，並繳納抗告費新臺幣
1千元；其餘關於宣告監護之部分，不得抗告。
中    華    民    國    100    年    8    月    31    日
                            書記官  明祖斌